【裁判字號】    90,交抗,592
【裁判日期】    901231
【裁判案由】    違反道路交通管理處罰條例
【裁判全文】
臺灣高等法院交通事裁定                            九十年度交抗字第五九二號
    抗告人即
    受處分人  甲○○
右抗告人因違反道路交通管理處罰條例案件，不服臺灣桃園地方法院中華民國九十年
十月二十四日裁定（九十年度交聲字第二四五號），提起抗告，本院裁定如左：
    主  文
抗告駁回。
    理  由
一、抗告意旨略以：道路交通管理處罰條例第三十三條規定：「汽車行駛於高速公路
    或設站管制之道路，而不遵管制之規定者，處汽駕駛人新臺幣（下同）三千元以
    上六千元以下之罰鍰」，綜觀全文，並無禁止變換車道或禁止駛入連貫汽車中間
    應予處罰之規定；交通函示所謂「插入正在連貫行駛汽車中間，顯具高度危顯性
    」之意旨，當係指駕駛人變換道時，未顯示方向燈告知前後車輛，並在前後車輛
    駕駛人未有心理準備或未示准許駛入之下，突然或強行插入連貫行駛汽車中間而
    言，若駕駛人依規定顯示方向燈變換車道，且經前後車輛駕駛人示意准許駛入連
    貫車隊時，自與所謂強行或突然插入連貫行駛汽車不同，且客觀上亦難謂具高度
    危險性之駕駛行為，不可一概而論，否則，中華民國法律安在云云。
二、按高速公路交通管制規則第十六條規定，汽車駛離高速公路主線車道擬進入交流
    道、服務區；... 應先駛入外側車道，再循減速道逐漸減低速率行駛。同規則第
    十一條亦規定，汽車行駛途中不得驟然減速或任意變換車道，如欲超越前車或變
    換車道，應先顯示方向燈告知前後車輛，並保持安全距離及間隔，方得超越前車
    或變換車道。又行駛於高速公路不遵管制之規定者，處汽駕駛人，新臺幣（下同
    ）三千元以上六千元以下之罰鍰，道路交通管理處罰條例第三十三條第一項亦有
    明文。
三、查，抗告人即受處分人於民國九十年四月二十四日八時三十一分許，駕駛Ｚ八－
    二００一號自用客車行經國二道西向十公里（機場匝道）處，為國道公路警察局
    第一隊警舉發「下匝道車輛未依循減速車道至匝道口插入匝道連貫車隊中（任意
    變換車道）之事實，已據原處分機關函敘甚明，並有舉發違反道路交通管理事件
    通知單、裁決書及相片五張附卷可稽（見原法院卷第十頁至第十三頁）。復按，
    高速公路交通管制規則第十六條規定：汽車駛離高速公路主線車道擬進入交流道
    、服務區；... 應先駛入外側車道，再循減速道逐漸減低速率行駛。同規則第十
    一條規定：汽車行駛途中不得驟然減速或任意變換車道，如欲超越前車或變換車
    道，應先顯示方向燈告知前後車輛，並保持安全距離及間隔，方得超越前車或變
    換車道。又，執勤之公路警察，發現汽車駕駛人違反交通管理事件，當場不能或
    不宜攔截摯單舉發，而有未依規定變換車道之情形者，得逕行舉發，高速公路交
    通管制規則第十六條第二項第二款亦有明文。抗告意旨以：並無禁止駛入連貫汽
    車中間應予處罰之規定等語，顯係故意在曲解交通法規，自無足取。次查，本件
    受處分人所有Ｚ八－二００一號自用客車違規之地點已接近匝道口之槽化線區○
    ○○○道口交通阻塞，所有下交流道之車輛均在減速車道上，以相隔不到一點五
    公尺之車行間距，依序緊接排隊緩慢前行；僅有受處分人一人駕Ｚ八－二００一
    號賓士廠牌自用客車原於中線車道上行駛，在接近匝道口之槽化線區域前，毫不
    在意保持安全間距，於行進不到十餘公尺之距離，即以約四十度角之危險方式強
    行切入減速道上緩慢進行之車隊內，相隔不到二公尺之藍色貨車與紅色自小客車
    之間，有受處分人違規現場連續拍攝之五張照片在卷可稽（見原法院卷第十一頁
    、第十二頁）。再查，車行擁擠時，駕駛人應在遵行車道內依序注意安全緩慢前
    進，此為基本之駕駛道德，並為眾所週知之事實。受處分強行切入之減速車道，
    既因匝道口交通阻塞，所有車輛均以相隔不到二公尺之車行間距，依序緊接排隊
    緩慢前行，自無容許受處分人任意切入或變換車道之餘地。又，受處分人以約四
    十度角之危險方式強行切入車隊內相隔不到一點五公尺之藍色貨車與紅色自小客
    車之間；茍非前後車輛忍氣相讓，要不發生車禍肇事也難，豈得以「變換車道」
    堂皇理由解免其故意違規之責任。
四、原法院裁定以：「原處分機關爰引首揭法條規定，處異議人三千元之罰鍰，要無
    不合」云云，駁回受處分人之異議，核無不合。抗告意旨執前詞指摘原法院裁定
    不當，並無理由，應予駁回。
五、據上論結，應依道路交通案件處理辦法第二十六條，刑事訴訟法第四百十二條，
    裁定如主文。
中      華      民      國    九十      年     十二     月    三十一    日
                              臺灣高等法院交通法庭
                                  審判長法  官  劉  景  星
                           法  官  陳  志  洋
                                        法  官  陳  博  志
右正本證明與原本無異。
不得再抗告。
                                        書記官  陳  嘉  文
中      華      民      國      九十一   年   一      月     二         日


司法院資訊處製作；財團法人民間司法改革基金會備份。
